Inventaris van het archief van H. de Groot [levensjaren 1583-1645]: Supplement, 1327-1629
Nationaal Archief, Den Haag
- Stukken uit deel I der auctie 1864, 40
  - Afschrift van het geschrift van Cornelis Matelief den Jonge d.d. 1610 Augustus 31, waarin hij betoogt, dat Jacatra als zetel van den gouverneur-generaal de voorkeur verdient boven Johor. Z.d., Fol. 524-531
    Zie voor dit en de voorgaande 2 nummers R. Bijlsma, in Ned. Archievenblad, 1927-28, I, blz. 49-52: De discoursen van Cornelis Matelieff de Jonge over den staat van Oost-Indië 1608-1610.
  - Afschrift van het geschrift van Jacques l' Hermite de Jonghe d.d. 1612 Augustus 10, getiteld: "Corte Remonstrantie van de tegenwoordigen stant eeniger plaetsen in Indiën ende wat remediën voor eerst daer toe dienen gebruyckt." Geëxhibeerd in de vergadering der Heeren XVII 1612 Augustus 20. 20 Augustus 1612, Fol. 552-563
    Gedrukt bij De Jonge, De opkomst van het Nederlandsch gezag in Oost-Indië, III, blz. 380-394.
  - "Memorie van de scheepen, die in Indiën ter cause van de oorloghe gebleven ende gepericliteert zijn op verscheyde tyden", t.w. de schepen van de vloten van Steven van der Hagen, Cornelis Matelyeff den Jonge, Paulus van Caerden, Pyeter Willemsz. Verhoeff, benevens de schepen: Westvrieslant, Mauritius en Erasmus, tenonder gegaan in de jaren 1603-1612. Z.d., Fol. 566-587
  - "Calculatie, wat de schepen ende vlooten, naer Oost-Indiën gesonden, meer als ordinaris gecost hebben van uuytreedinghe, ter cause van de oorloge in die quartieren met de Portugesen, Spaignaerden ende haere adherenten gevoert tot bevrydinge van den handel ende negotie ende haere aenslagen, die se dagelijcx op onse scheepen ende volcke voornamen te beletten", over de jaren 1595-1612. Z.d.
  - "Memorie vantgeene de forten, tegenwoordich in Indiën sijnde, gecost hebben ende noch daegelijcx costen", t.w. de forten op Amboyno, Banda, Ternate, Maquian en Motier, benevens de kosten van het onderhoud van eenige schepen in de Molukken, loopende tot 1612. Z.d.
  - "Memorie van de redenen, die men aen de Conincklijcke Maiesteyt van Engelant zoude mogen demonstreeren vant geene by de Oostindische Compe. tot bevorderinge van de negotie aldaer begost aengevangen ende in eenige quartieren uuytgevoert is". Z.d.
  - Afschrift van het aan bewindhebbers der O.-I. C. overgeleverde geschrift van Dirk Meerman d.d. 26 Augustus getiteld: "Memorie van tgunt by de brieven van India soo by den gouverneur generael, als andere offitieren ende commysse tot dienste ende noodich behouff van de Indische fortressen ontboden, versocht ende raetsaem gedaen aengewesen wordt". Z.d., Fol. 588-604
- Deel II Auctie 1864, 41
  Aanwinst 1897, LI, 1.
  De folieering is geschied op het Algemeen Rijksarchief
  - Inhoudsopgave op den voortitel: Placcaet van Uitrusting ter zee 1611, Placcaet nopende goederen den vijant toecomende 1599, Petro d' Arana (sic), Paulus Vleck, Placcaet van de Infante 1599, Instructie van steden, Coustumen van Vrancrijk nopende de prinsen etc., Jan Adriaensz. Bonnaert., Fol. 1
  - Rekest van zekere personen aan den Raad van Admiraliteit in Zeeland om te verklaren, dat De Arano in zijn proces tegen hen zekere woorden in een brief van de Staten-Generaal aan den Raad van Admiraliteit d.d. 1605 September 25 verkeerdelijk interpreteert (na 9 April 1609)., Fol. 2
    Zooals uit het volgende stuk blijkt, geldt het hier het proces tusschen reeders en participanten van zekere reis naar West-Indië, in 1595 gemaakt, tegen Petro d' Arano; het schip van deze was door de Franschen bij Porta Bona vermeesterd, hij zelf werd door den Nederlandschen bevelhebber Dorenhove gered en beweerde, dat reeders en scheepsvolk in het onrechtmatig bezit van een deel van zijn goed waren. De dateering blijkt uit eene mededeeling in het stuk zelf.
  - Concept van de "nieuwe feiten", den Raad van Admiraliteit in Zeeland overgegeven door Gijsbrecht Rijssens als procureur van de reeders en participanten van zekere reis, door Gillis Dorenhove met het schip "de Swemmende Leuw" in 1595 naar West-Indië gemaakt, in hun proces tegen Petro d' Arano, eischer, die - nadat zijn schip bij Porta Bona door de Franschen overmeesterd was - door Dorenhove gered was. Z.d., Fol. 3-5
    Dit stuk is van de hand van De Groot. Het slot van dit stuk bevindt zich op fo. 7 verso.
  - Concept-rekest van reeders en participanten aan de Staten-Generaal om den Raad van Admiraliteit in Zeeland te gelasten hun proces tegen Petro d' Arano te aboleeren of te verklaren, dat de bedoeling der Staten-Generaal bij het schrijven van zekeren brief niet is geweest, genoemden Arano van andere kwaliteit te verklaren dan hij rechtens is. Z.d., Fol. 6
    Dit stuk is van de hand van De Groot; zie ook de beide vorige en volgende nummers.
  - Concept-rekest van reeders en participanten van het schip "de Swemmende Leuw" aan de Staten-Generaal om - niettegenstaande den stand van het proces - te worden toegelaten, om zekere nieuwe feiten over te leggen in hun proces tegen Petro d'Arano. (Vóór 27 Juli?), Fol. 7
    Dit stuk is van de hand van De Groot. Wat de dateering aangaat: in het stuk komt de mededeeling voor, dat er nog geen 3 maenden verloopen zijn na den 27en April
  - Slot van het concept van de "nieuwe feiten". Z.d., Fol. 7 verso
    Zie voor het begin van dit stuk op fo. 3-5.
  - Fragment? van een brief van zeker persoon aan Hugo de Groot om dezen advies te vragen in zake het proces, dat Petro d' Arano verscheidenen personen voor den Raad van de Admiraliteit in Zeeland aandoet. Z.d., Fol. 8-9
  - Antwoord, den Hoogen Raad van Holland overgegeven vanwege mr. Hendrick Storm, advocaat-fiscaal ter Admiraliteit van Amsterdam, in het proces, dat hij in zijne kwaliteit voert met Pouwels Vleck, koopman te Stettin, voor zichzelf en voor Jacob Langen, eischers, in welk antwoord hij vordert, dat aan eischers hunne conclusie tot schadevergoeding voor een den 1sten September 1606 door Dirck Dircks genomen schip zal worden ontzegd. Z.d., Fol. 10-18
  - "Calendrier" betreffende het proces van Henrick Storm tegen Pouwels Vleck. Z.d., Fol. 19-20
    Een gelijk stuk bevindt zich op fo. 25-26.
  - Copie van den commissiebrief d.d. 1606 Juli 1, gegeven door Prins Maurits aan Dierck Diricxsz. als kapitein van het schip " de Orangien" en geëxtraheerd uit het register van Commissiën. Z.d., Fol. 21-24
  - "Calendrier" betreffende het proces van Henrick Storm tegen Pouwels Vleck. Z.d., Fol. 25-26
    Een gelijk stuk bevindt zich fo. 19-20.
  - Aanteekeningen betreffende het proces van Henrick Storm tegen Pouwels Vleck. Z.d., Fol. 27
    In dorso aanteekeningen van de hand van De Groot.
  - Copia copie van de instructie d.d. 1604 Maart 16, gegeven door de Staten-Generaal aan op vrijbuit varende kapiteins. Z.d., Fol. 28-33
  - Copie van het plakkaat d.d. 1611 Mei 12, door de Staten-Generaal uitgevaardigd en verbiedend, dat ingezetenen zich op commissie van eene uitheemsche macht en zonder hunne toestemming in zee begeven. Z.d., Fol. 34-35
    Gedrukt: Groot-Placaetboek, I, col. 968 en vlg.
  - Rekest van Michael Bobbelier, optredend voor Jacob Lange te Stettin, aan gecommitteerde Raden ter Admiraliteit te Amsterdam om te zorgen, dat hij vergoeding krijgt voor de schade, geleden door het bemeesteren van zeker schip door Dirck Dircxsz. Met beschikking d.d. 1607 Maart 17. 17 Maart 1607, Fol. 36-37
    Zie voor een afschrift hieronder bij fo. 48-49.
  - Extract uit het "collegiaelboeck" van Gecommitteerde Raden ter Admiraliteit te Amsterdam d.d. 1607 September 1, bevattende apostille op zeker rekest van Pauwels Vlecker te Stettin om vergoeding voor de schade, hem toegebracht door Dierick Diericxsz., waarin de Raad verklaart zich te houden aan de door hem verleende acte d.d. September 9. Z.d., Fol. 38-39
    Zie voor een ander afschrift van de beschikking beneden bij fo. 40-41.
  - Copie van de acte d.d. 1607 September 8, waarbij Gecommitteerde Raden ter Admiraliteit te Amsterdam verklaren, uit handen van Paulus Vlecker te Stettin zekeren brief d.d. September 4 der Staten-Generaal met bijbehoorende stukken ontvangen te hebben en dat genoemde Paulus - toen ze hem aanboden, conform den inhoud daarvan goed recht te doen - dit niet heeft aangenomen. Z.d., Fol. 40
    Zie voor eene andere copie bij fo. 50.
  - Copie van het rekest van Pauwels Vlecke te Stettin aan de Gecommitteerde Raden ter Admiraliteit te Amsterdam om schadevergoeding, benevens die van de beschikking hierop d.d. 1607 September 11. Z.d., Fol. 40-41
    Zie voor een ander afschrift van de beschikking boven bij fo. 38-39.
  - Copie van het plakkaat d.d. 1599 April 2, waarbij de Staten-Generaal de Spanjaarden en hun goed voor goeden buit verklaren en waarbij zij verbieden handel met hen te drijven. Z.d., Fol. 42-47
    Gedrukt: Groot Placaetboek, II, col. 33.
  - Copie van het rekest van Michael Bobbelier, optredend voor Jacob Lange te Stettin, aan Gecommitteerde Raden ter Admiraliteit te Amsterdam om te zorgen, dat hij vergoeding krijgt voor de schade, geleden door het bemeesteren van zeker schip door Dirck Dircxsz. en van de beschikking hierop d.d. 1607 Maart 17. Z.d., Fol. 48-49
    Zie voor het rekest boven bij fo. 36-37.
  - Copie van de acte d.d. 1607 September 8, waarbij Gecommitteerde Raden ter Admiraliteit te Amsterdam verklaren, dat ze, na uit handen van Paulus Fleck te Stettin zekeren brief der Staten-Generaal d.d. September 4 met bijbehoorende stukken ontvangen te hebben, genoemden Paulus hebben aangeboden, conform den inhoud daarvan goed recht te dien maar dat hij dit niet heeft aangenomen, gevolgd door copie van het rekest van genoemden Fleck aan Gecommitteerde Raden om schadevergoeding, benevens die van de beschikking hierop d.d. 1607 September 11. Z.d., Fol. 50-52
    Zie voor eene oudere copie bij fo. 40-41.
  - Concept "Calendrier" van de stukken, overgelegd in het proces van Henrick Storm tegen Pouwels Vleck. Z.d., Fol. 53-54
  - Uittreksel uit den code van koning Hendrik (III) van Frankrijk, boek 20, titel 13, art. 30, waarin hij verklaart, dat de reeders, die niet deelnemen aan het maken van buit op de bondgenooten, daarvoor niet verantwoordelijk gesteld mogen worden. Z.d., Fol. 55-56
    Zie voor een andere uittreksel beneden bij fo. 57-58. Dat de bedoelde koning Hendrik de 3de van dien naam is, blijkt uit het vorige stuk, waar hij volledig genoemd is.
  - Fragment van eene ordonnantie (van koning Hendrik III van Frankrijk),waarbij verboden wordt, schepen voor den oorlog uit te rusten tenzij met toestemming van den admiraal, gevolgd door een uittreksel uit den code van denzelfde, boek 20, titel 13, art. 30., Fol. 57-58
    Zie voor een ander uittreksel van het laatste boven bij fo. 55-56, waar een uitgebreider beschrijving gevonden wordt.
  - Copie van den eisch, den Hoogen Raad van Holland den 20en October 1609 overgegeven vanwege Paulus Fleck te Stettin, mede voor Jacob Langen aldaar, in hun proces tegen mr. Hendrik Storm, advokaat-fiscaal ter Admiraliteit te Amsterdam. Z.d., Fol. 59-70
  - Copie van de repliek, den Hoogen Raad van Holland den 16en September 1610 overgegeven vanwege Paulus Fleck te Stettin, mede voor Jacob Langen aldaar, in hun proces tegen mr. Hendrik Storm, advokaat-fiscaal ter Admiraliteit te Amsterdam. Z.d., Fol. 71-83
  - Brief van mr. Hendrik Storm aan Hugo de Groot, met het verzoek om volgens gedane belofte een advertissement te maken in het te hervatten proces tegen de Stettinsche kooplieden. 6 Januari 1617, Fol. 84-85
  - Kladaanteekeningen van Hugo de Groot betreffende het proces van reeders en participanten van de "Swemmende Leeuw" tegen Petro d'Arano. Z.d., Fol. 85a-86
  - Brief van Jan A. Bonnaert te Antwerpen aan Hugo de Groot, waarin hij nadere toespelingen maakt op het voordeel, dat de Grafelijkheid door zijne mededeelingen zal genieten en waarin hij verzoekt om de zekere toezegging van eene gratificatie voor zichzelf. 7 December 1611, Fol. 87-88
  - Brief van Jan Adriaenssen Bonnaert te Antwerpen aan Hugo de Groot, waarin hij hem verzoekt, de Staten van Holland mededeeling te doen van zeker rekest, waarin hij aanbiedt zekere rechten, de Grafelijkheid van Holland toekomende en in den loop van den oorlog door anderen geusurpeerd, te openbaren. 5 September 1611, Fol. 89-90
  - Brief van Jehan A. Bonnaert te Antwerpen aan Hugo de Groot, waarin hij hem verzoekt antwoord te geven op zijn brief d.d. 1611 December 7. 8 Februari 1612, Fol. 91
  - Brief van Jehan A. Bonnaert te Antwerpen aan Hugo de Groot, waarin hij hem - in aansluiting op den ontvangen brief d.d. Februari 12 - verzoekt hem meerdere zekerheid te willen geven, voor het geval hij mededeeling doet van zekere rechten, de Grafelijkheid van Holland toekomende. 20 Maart 1612, Fol. 92-93
  - Rekest van Jan Adriaenssen Bonnaert van Ziericzee aan de Staten van Holland, waarin hij aanbiedt te openbaren alles, wat hij weet aangaande zekere rechten, de Grafelijkheid van Holland toekomende en nu door anderen geusurpeerd, en tevens verzoekt om een derde deel van het te genieten voordeel tot de som van 10 000 gulden toe en van de rest de 10de penning, benevens de collatie van het 1e ambt, dat door zijn aandiening door de Staten vergeven zal mogen worden. Met beschikkingen d.d. 1611 September 17 en 1611 December 13. 1611, Fol. 94-95
- Deel III (Auctie 1864), 42
  Aanwinst 1897, LI, 2.
  De folieering is geschied op het Algemeen Rijksarchief.
  - Inhoudsopgave op den voortitel: Limiten, Nieuwe veen - Sticht, ... De Veurse - Sticht, Goilant ende 't Sticht, Zuithollant met Altenae, Pietershoeck ende limiten van Zuithollant, Usus in Goilant, Recht ende successie van Altenae., Fol. 1
  - Concept-brief van Hugo de Groot aan den procureur-generaal van Utrecht, inhoudende de mededeeling, dat Evert Jansz. van der Schuyr, schout van Uythorn, ten onrechte op 16 Januari l.l. het haardsteegeld heeft afgeëischt van Cornelis Maertensz. OuweJannen te Nyeuweveen, en door den pander eenige kleeren in beslag heeft laten nemen, hoewel het haardsteegeld, zoals behoorde, in Nyeuweveen betaald was, terwijl hij tevens verzoekt de zaak in der minne te schikken. 1608, Fol. 2
    Uit het volgende stuk blijkt, dat dit stuk 1608 te dateeren is en dat de geadresseerde Peter van Leuwen is.
  - Brief van Peter van Leuwen aan Hugo de Groot, waarin hij hem mededeelt, dat de pander verklaard heeft, dat het huis in kwestie door de Staten van Utrecht in zake het schoorsteengeld onder Oudthoorn gequotiseerd wordt. 9 Februari 1608, Fol. 3-4
  - Getuigenis - ten verzoeke van den baljuw van Rijnland - van Luentgen Jansdochter, vrouw van Cornelis Maerten Ouwe Jannen, en Jan Crynen, betreffende de toedracht van de panding d.d. 16 Januari l.l. ten haren huize verricht. 24 Januari 1608, Fol. 5
  - Brief van Peter van Leuwen aan Hugo de Goot, waarin hij meedeelt, dat zekere persoon, die eenigen tijd in Utrecht in gijzeling is gehouden, gevangen is genomen in Oostveen of St.-Maartensdijk, zonder twijfel dus op Stichtschen grond, opdat partijen herstel van de schade zouden bekomen, hun door die van Hilversum in hun venen aangedaan, en waarin hij De Groot verzoekt, de belofte van zijn voorganger, raadsheer mr. Symon van Veen, na te komen, n.l. een resolutie te nemen, waardoor een eind zal komen aan de plundering van de venen der Stichtsche ingezetenen door die van Goylant. 10 Januari 1608, Fol. 6-8
  - Acte, waarbij Cornelis Merten Ouwe Jannen te Nuweveen voor mannen van Rijnland er zich over beklaagt, dat de schout van Uythoorn den 16en Januari 1608 zijne kleeren heeft doen panden om daarop te verhalen het schoorsteengeld, waarop hij in het Sticht was gesteld, alhoewel hij het te Nuweveen had betaald, en waarbij hij den baljuw verzoekt hem in zijn recht voor te staan. 24 Januari 1608, Fol. 9
  - Getuigenis - en verzoeke van den baljuw van Rijnland - door Ares Jacobsz. van Veen, schout in de Uuyterbuyrt, Maerten Jansz., schepen in Nieuweveen, e.a., dat lang geleden kwestie gerezen is, of het huis, toentertijd door Maerten Jans en nu door Cornelis Maerten Ouwe Jannen bewoond, behoorde tot het ambacht van Nieuweveen of tot de Proosdij van St. Jan te Utrecht, dat verklaard is, dat het tot het eerste behoorde en het sindsdien hiermee gecontribueerd heeft. 24 Januari 1608, Fol. 10-12
  - Copie van de acte d.d. 1593 Maart 20, waarbij Jan Cornelisz. aan Marritgen Symonsdochter een huis in Nieuweveen verkoopt, gevolgd door een extract uit het morgenboek van Nieuweveen d.d. 1599 en van een extract uit het register van het hardsteegeld aldaar d.d. 1606 Juli 17. 24 Januari 1608, Fol. 13-14
  - Debat, den Hoogen Raad van Holland overgegeven door den procureur-generaal als impetrant in zijn proces tegen Johan van Bourgoingnen, ambachtsheer van Sevenhuysen, Segwaert etc., betreffende den eigendom van den grond en de hooge en lage jurisdictie van Veurse, die - volgens bewering van gedaagde - vanouds aan St. Jan te Utrecht toekomt. Z.d., Fol. 15-24
  - Copie van het verbaal en de informatie van 1597 November 7-12, genomen ter ordonnantie van de Rekenkamer door Simon van Veen, advokaat-fiscaal van het Hof van Holland, en Johan Colterman, rentmeester-generaal van Kennemerland en West-Friesland, betreffende de kwestie, of de Vuyrsse tot Goylant of tot het Sticht behoort. Z.d., Fol. 25-28
  - Copie van de sententie d.d. 1550 Januari 28, gewezen door baljuw en mannen van Zuid-Holland in het proces van Adriaen Jansz. mitten honden te Worcum tegen Jan Ghijsbrechtsz. van Clissinghe e.a., pachters van Jan Scellaert, rentmeester-generaal van Altena vanwege vrouwe Anna van Egmond, waarin zij verklaren, dat de ontwaring van 6 morgen, 1 hont aan de Dussen door eischer te recht en de bruikweer er van door verweerders - die beweerden, dat het land betrof in Altena, dat toekwam aan Anna van Egmond - ten onrechte gedaan is. Z.d., Fol. 39-44
  - Copia copie van de acte d.d. 1501 October 10, waarbij Dirck Heymansz. 6 morgen 1 hont aan de Dussen voor rechter en heemraden van Muylkerck overdraagt aan Jan Dircxz. Z.d., Fol. 45-46
  - Copie van het verbaal, in 1567 door commissarissen van de Rekenkamer gemaakt, betreffende de grenzen van het land van Altena. Z.d., Fol. 47-57
  - Brief van Arent Muys van Holy aan Hugo de Groot, waarin hij hem o.m. het proces van Pietershouck betreffende "het halen van de ban" recommandeert. 17 Augustus 1611, Fol. 58-59a
    Gedrukt bij Molhuysen, Briefwisseling van Hugo Grotius, I, blz. 180-181.
  - Brief van Arent Muys van Holy aan Hugo de Groot, waarin hij hem o.m. mededeelt, dat hij van boden van den schout van Sprang vernomen heeft, dat daar eerstdaags de commissarissen van Brabant worden verwacht, die orde komen stellen op de oude wegen en grenzen, en waarin hij De Groot verzoekt dit den heeren van de Rekenkamer aan te dienen. 28 Juni 1611, Fol. 60-61
    Aan dit stuk is vastgemaakt een blad, bevattende kladaanteekeningen van De Groot betreffende het proces van den procureur-generaal met Naerden en Goilant.
    Gedrukt bij Molhuysen, Briefwisseling van Hugo Grotius, I blz. 178-179
  - Citaten uit de Instituten betreffende den "usus", gebruikt bij het proces, door die van Goylant met den procureur-generaal gevoerd. Z.d., Fol. 62-63
    Dit stuk is blijkbaar geschreven in de 1ste helft van de 16de eeuw.
  - Instructie voor den procureur-generaal van Holland om Naerden en de dorpen van Goylant voor het Hof te doen roepen in zake het onrechtmatig bezit van zekere perceelen land (na 9 April 1534)., Fol. 64-71
    Uit het stuk zelf blijkt, dat het na 9 April 1534 is opgesteld, terwijl in het register van den procureur-generaal, loopende van 1535 tot 1545, op de jaren 1538-1549 melding wordt gemaakt van een d.g. proces.
  - Additiën, door den procureur-generaal aan het Hof van Holland overgegeven in het proces met Naerden en de dorpen van Goylant. Z.d., Fol. 72-79
  - Kladaanteekeningen van Hugo de Groot in zake het proces, gevoerd door den procureur-generaal van Holland met graaf Jan van Horne over de successie van Altena. Z.d., Fol. 80-83
  - Copia copie van het vonnis d.d. 1537 October 13, waarbij den procureur-generaal van Holland gelast wordt, om Jehan graaf van Hornes te beleenen met Althena en Woudrichem, gelijk zijn broeder Jacques er mee beleend was. Z.d., Fol. 84-99
  - Kladaanteekeningen van Hugo de Groot betreffende de successie van Altena. Z.d., Fol. 100-101
  - Klad-inventaris van de stukken, overgelegd bij het proces betreffende de successie van Altena. Z.d., Fol. 102-103
  - Brief van J. van Myerop aan Hugo de Groot, waarin hij mededeelt hem de stukken betreffende het proces van Altena gezonden te hebben. 10 April 1614, Fol. 104
  - Eisch van Johan van Soutelande, procureur van heer Johan van der Laen, administrateur van het sterfhuis van vrouwe Eleonora van Mommerancy, gravin van Hoochstraten, in het proces, voor het Hof van Holland met den procureur-generaal gevoerd over de successie van Altenae, waarin hij concludeert tot rejectie van zekere exceptie, door den procureur-generaal opgeworpen. Ingekomen 1612 September 26. 1612, Fol. 105-106
  - Kladaanteekeningen van Hugo de Groot betreffende de successie van Altena. Z.d., Fol. 107
  - Concept-eisch van den procureur-generaal in het proces, voor het Hof van Holland met heer Johan van der Laen over de successie van Altena gevoerd, waarin hij verzoekt, dat verklaard worde, door hoedanige successie het huis van Mommorancy gerechtigd is op te volgen in het leen, dat eertijds aan het huis van Hoorn toekwam. Z.d., Fol. 108
    Dit stuk is van de hand van De Groot en bevat in dorso kladaanteekeningen van zijne hand over hetzelfde onderwerp
  - Kladaanteekeningen van Hugo de Groot betreffende de successie van Altena. Z.d., Fol. 109-114
  - "Corte deductie van de pretensiën alrede gemoveert oft noch apparent gemoveert te werden op de heerlijckheyt van Altenae.". Z.d., Fol. 115-118
  - Kladmemorie van Hugo de Groot betreffende de kwestie of zeker huis bij Nyeuweveen tot de Proostdij van St. Jan te Utrecht behoort. Z.d., Fol. 118a
  - Aanteekening betreffende de erfgenamen van George Everhard, graaf van Solms. Z.d., Fol. 118b
  - Kladaanteekeningen van Hugo de Groot betreffende de successie van Altena. Z.d., Fol. 119
  - Extract uit het register van het schoorsteengeld, inhoudende, dat de grond van Cornelis Maertenz., onder Uuythoorn gelegen, voor de eene helft Stichtsch, voor de andere Hollandsch is. Z.d., Fol. 119a
  - Copie van de acte d.d. 1230 Mei 7, waarbij Theodericus, heer van Altena, bekent, dat het slot van Altena benevens al zijn allodiaal goed in Zuid-Holland grafelijk goed is en dat hij en zijn bloedverwant Wilhelmus van Horn het samen van den graaf in leen houden. Z.d., Fol. 120-121
    Gedrukt: Van den Bergh, Oorkb. Ho. Ze., I, blz. 182.
- Deel IV (Auctie 1864), 43
  Aanwinst 1897, LI, 3.
  - Inhoudsopgave op den voortitel: Drechterdijk, Verdieping van de IJssel-complaincte, Goe Jan Verwellen sluis, Groep, Maes ende Merwe, Dussen., Fol. 1
  - Kladaanteekeningen van Hugo de Groot betreffende de besprekingen, na de tweede inspectie van den Drechterdijk gehouden (1608) Juni 18. 18 Juni 1608, Fol. 2-3
    De datum, boven het stuk geplaatst, is: "Woensdagh XVIII Juny"; in 1608 valt de 18e Juni op een Woensdag en daar de data, die in aanmerking komen 1607 - 1613 zijn (de jaren, dat De Groot advocaat-fiskaal was), is dit stuk 1608 te dateeren.
  - Kladaanteekeningen van Hugo de Groot betreffende reparatie aan den Drechterdijk. Z.d., Fol. 4-5
  - Afschrift van de verklaring van de Staten van Holland, gegeven in zake de oneenigheid, gerezen tusschen Hoorn en Enkhuizen over de residentie van den dijkgraaf van Drechterland, waarin zij bepalen, dat deze mag wonen, waar hij wenscht, en dat bij de electie de eene stad niet boven de andere bevoordeeld mag worden. Z.d., Fol. 6-7
  - Kladbecijferingen van Hugo de Groot betreffende reparatie aan den Drechterdijk. Z.d., Fol. 8-9